---
title: "Senadores Nacionales en Twitter"
author: "José Saint Germain"
date: "16/4/2021"
output:  
  html_document:
    toc: true
    toc_float: true
    code_folding: hide
---

# Introducción

El objetivo de este trabajo es generar un análisis exploratorio sobre la actividad de los senadores nacionales de la República Argentina en la red social **Twitter**, registrar las variaciones que puedan tener entre ellos y controlarlo por variables accesorias como el género, la provincia por la que fueron electos y el interbloque al que pertenecen.

```{r setup, include=FALSE}
knitr::opts_chunk$set(echo = TRUE,message = FALSE,warning = FALSE)
options(scipen=9999)
#Cargamos todas las librerías que utilizaremos
library(tidyverse,warn.conflicts = F)
library(ggplot2,warn.conflicts = F)
library(ggthemes,warn.conflicts = F)
library(plotly,warn.conflicts = F)
library(RColorBrewer,warn.conflicts = F)
library(tidytext,warn.conflicts = F)
library(wordcloud2,warn.conflicts = F)
library(wordcloud,warn.conflicts = F)
library(tm,warn.conflicts = F)
library(scales,warn.conflicts = F)
library(rmdformats,warn.conflicts=F)
```

Para generar la base de datos con la que se trabajará fue necesario importar los tweets de los 62 senadores que tienen cuenta de Twitter mediante el paquete **rtweet**. Esta importación se realizó el 04/04/2021, por lo que la base de datos puede estar algo desactualizada.

```{r Importar datos HCSN}
#library(rtweet)
#Tweets_HCSN <- data.frame(matrix(nrow=0,ncol=0))

#Senadores <- c("anabelfsagasti","GugaLusto","estebanbullrich","marianorecalde","juliocobos","JorgeTaiana","gladys_gonzalez","mauricloss","JulioMartinezLR","alfredodeangeli","luisnaidenoff","SilviaEdePerez","CarlosMenem_LR","MatiasRodrigTDF","laurmachado","Weretilneck","EduardoCostaSC","claudiojpoggi","MarioFiad","OscarParrilli","SenadorLuenzo","espinolacamau","RomeroxSalta","nancysgonzalez","LupeTagliaferri","JAlperovichOk","sacnun","pilattivergara","PameVerasay","SchiavoniH","giacopposilvia","Juancmarino","dalmaciomera","adolfoRSquotes","Norma_Durango","AnaAlmironCtes","BeatrizMirkinOk","EdgardoKueider","guillermosnopek","RGBasualdo","juanmariopais","CaserioCarlos","SenadoraBlas","eugecatalfamo","mirabellarob","AnaMariaIanni","MaggieSolariQ","ReutemannC","PedroBraillardP","MariabTapia","LucilaCrexell","Oacastillo","Martinez_EF","VZimmermannOK","blancopabloda","ClaudiaLAZamora","Senadora_Olalla","DanielLoveraLP","sapag_silvia","AntonioRodas8","noragimenezok","JoseNederSDE")

#for (i in Senadores){
#  Base <- get_timeline(i,n=3000)
#  
#  Tweets_HCSN <- rbind(Tweets_HCSN,Base)
#}
#
#save_as_csv(x = Tweets_HCSN,file_name = "Tweets_HCSN",fileEncoding = "UTF-8" )
```

Como generar esta función lleva mucho tiempo y se requiere estar logeado a una cuenta de Twitter, se accede a un CSV ya guardado.
```{r}
#Se importa el CSV
Sen <- read_csv("Tweets_HCSN.csv")
#Se remueve los retweets y nos quedamos solo con el usuario y el texto del tweet
Sen <- Sen %>% 
  filter(is_retweet==FALSE) %>% 
  select(screen_name,text)%>% 
  rename(Senador=screen_name,Tweet=text)

head(Sen)
```


Aquí generamos dos funciones que utilizaremos recurrentemente:
- `var_sen`: agrega variables sustantivas sobre los senadores: interbloque, Género, provincia y región
- `limpiar_tokenizar`: filtra de forma general los regex de tweets (copiado de https://rpubs.com/Joaquin_AR/334526) 

```{r echo=T}
#Creamos una función que agrega datos sustantivos de los senadores (Partido, Género, provincia y región)
var_sen <- function(data){
  data %>% 
    mutate(Género=case_when(
      Senador%in%c("anabelfsagasti","gladys_gonzalez","SilviaEdePerez","laurmachado",
                       "nancysgonzalez","LupeTagliaferri","sacnun","pilattivergara",
                       "PameVerasay","giacopposilvia","Norma_Durango","AnaAlmironCtes",
                       "BeatrizMirkinOk","SenadoraBlas","eugecatalfamo","AnaMariaIanni",
                       "MaggieSolariQ","MariabTapia","LucilaCrexell","ClaudiaLAZamora",
                       "Senadora_Olalla","sapag_silvia","noragimenezok")~"Mujer",
      Senador%in%c("marianorecalde","JorgeTaiana","CarlosMenem_LR","MatiasRodrigTDF",
                       "OscarParrilli","SenadorLuenzo","JAlperovichOk",
                       "adolfoRSquotes","JoseNederSDE","CaserioCarlos","mirabellarob",
                       "espinolacamau","guillermosnopek","dalmaciomera","EdgardoKueider",
                       "juanmariopais","DanielLoveraLP","AntonioRodas8","GugaLusto",
                       "estebanbullrich","juliocobos","JulioMartinezLR","alfredodeangeli",
                       "luisnaidenoff","EduardoCostaSC","claudiojpoggi","SchiavoniH",
                       "Juancmarino","RGBasualdo","blancopabloda","PedroBraillardP",
                       "Oacastillo","VZimmermannOK","MarioFiad","Martinez_EF",
                       "mauricloss","Weretilneck","RomeroxSalta","ReutemannC")~"Hombre"),
      Partido=case_when(
        Senador%in%c("anabelfsagasti","marianorecalde","JorgeTaiana","CarlosMenem_LR",
                         "MatiasRodrigTDF","OscarParrilli","SenadorLuenzo",
                         "JAlperovichOk","sacnun","adolfoRSquotes","Norma_Durango",
                         "JoseNederSDE","BeatrizMirkinOk","AnaAlmironCtes","SenadoraBlas",
                         "CaserioCarlos","mirabellarob","ClaudiaLAZamora","eugecatalfamo",
                         "espinolacamau","noragimenezok","guillermosnopek",
                         "pilattivergara","nancysgonzalez","dalmaciomera",
                         "EdgardoKueider","juanmariopais","AnaMariaIanni",
                         "DanielLoveraLP","sapag_silvia","AntonioRodas8")~"FdT",
        Senador%in%c("gladys_gonzalez","GugaLusto","estebanbullrich","juliocobos","estebanbullrich",
                         "JulioMartinezLR","alfredodeangeli","luisnaidenoff",
                         "SilviaEdePerez","EduardoCostaSC","claudiojpoggi",
                         "LupeTagliaferri","SchiavoniH","giacopposilvia","Juancmarino",
                         "RGBasualdo","blancopabloda","PedroBraillardP","Oacastillo",
                         "VZimmermannOK","PameVerasay","laurmachado","MarioFiad",
                         "MariabTapia","Senadora_Olalla","Martinez_EF")~"JxC",
        Senador%in%c("mauricloss","Weretilneck","RomeroxSalta","MaggieSolariQ",
                         "ReutemannC","LucilaCrexell")~"otros"),
      Provincia=case_when(
        Senador%in%c("anabelfsagasti","juliocobos","PameVerasay")~"Mendoza",
        Senador%in%c("marianorecalde","GugaLusto","LupeTagliaferri")~"CABA",
        Senador%in%c("JorgeTaiana","gladys_gonzalez","estebanbullrich")~"Buenos Aires",
        Senador%in%c("ReutemannC","sacnun","mirabellarob")~"Santa Fe",
        Senador%in%c("alfredodeangeli","EdgardoKueider","Senadora_Olalla")~"Entre Ríos",
        Senador%in%c("SenadoraBlas","Oacastillo","dalmaciomera")~"Catamarca",
        Senador%in%c("pilattivergara","VZimmermannOK","AntonioRodas8")~"Chaco",
        Senador%in%c("nancysgonzalez","SenadorLuenzo","juanmariopais")~"Chubut",
        Senador%in%c("Martinez_EF","CaserioCarlos","laurmachado")~"Córdoba",
        Senador%in%c("AnaAlmironCtes","PedroBraillardP","espinolacamau")~"Corrientes",
        Senador%in%c("luisnaidenoff")~"Formosa",
        Senador%in%c("MarioFiad","giacopposilvia","guillermosnopek")~"Jujuy",
        Senador%in%c("Juancmarino","Norma_Durango","DanielLoveraLP")~"La Pampa",
        Senador%in%c("CarlosMenem_LR","JulioMartinezLR")~"La Rioja",
        Senador%in%c("mauricloss","MaggieSolariQ","SchiavoniH")~"Misiones",
        Senador%in%c("LucilaCrexell","OscarParrilli","sapag_silvia")~"Neuquén",
        Senador%in%c("Weretilneck")~"Río Negro",
        Senador%in%c("noragimenezok","RomeroxSalta")~"Salta",
        Senador%in%c("RGBasualdo")~"San Juan",
        Senador%in%c("adolfoRSquotes","claudiojpoggi","eugecatalfamo")~"San Luis",
        Senador%in%c("AnaMariaIanni","EduardoCostaSC","MariabTapia")~"Santa Cruz",
        Senador%in%c("ClaudiaLAZamora","JoseNederSDE")~"Santiago del Estero",
        Senador%in%c("blancopabloda","MatiasRodrigTDF")~"Tierra del Fuego",
        Senador%in%c("SilviaEdePerez","JAlperovichOk","BeatrizMirkinOk")~"Tucumán")) %>% 
    mutate(Región=case_when(Provincia%in%c("Mendoza","San Juan","San Luis")~"Cuyo",
                            Provincia%in%c("Tierra del Fuego","Santa Cruz",
                                           "Río Negro","Chubut","Neuquén")~"Patagonia",
                            Provincia%in%c("CABA","Buenos Aires","Córdoba","Santa Fe",
                                           "Entre Ríos","La Pampa")~"Pampeana",
                            Provincia%in%c("Corrientes","Misiones","Formosa","Chaco")~"NEA",
                            Provincia%in%c("Jujuy","Salta","Tucumán","Catamarca",
                                           "La Rioja","Santiago del Estero")~"NOA"))
}

limpiar_tokenizar <- function(texto){
  # El orden de la limpieza no es arbitrario
  # Se convierte todo el texto a minúsculas
  nuevo_texto <- tolower(texto)
  # Eliminación de páginas web (palabras que empiezan por "http." seguidas 
  # de cualquier cosa que no sea un espacio)
  nuevo_texto <- str_replace_all(nuevo_texto,"http\\S*", "")
  # Eliminación de signos de puntuación
  nuevo_texto <- str_replace_all(nuevo_texto,"[[:punct:]]", " ")
  # Eliminación de números
  nuevo_texto <- str_replace_all(nuevo_texto,"[[:digit:]]", " ")
  # Eliminación de espacios en blanco múltiples
  nuevo_texto <- str_replace_all(nuevo_texto,"[\\s]+", " ")
  # Tokenización por palabras individuales
  nuevo_texto <- str_split(nuevo_texto, " ")[[1]]
  # Eliminación de tokens con una longitud < 2
  nuevo_texto <- keep(.x = nuevo_texto, .p = function(x){str_length(x) > 1})
  return(nuevo_texto)
}
```

# Análisis exploratorio

## Número de tweets

Ahora podemos comenzar a realizar algunos análisis exploratorios. Lo primero que vamos a medir es la cantidad de tweets producida por senador.
```{r echo=T}
#,fig.width=10, fig.height=20
#Agrupamos la cantidad de tweets por usuario
Sen_tw <- Sen %>% group_by(Senador) %>% summarise("Número de tweets" = n()) 

Sen_tw <- var_sen(Sen_tw) %>% arrange(as.numeric(-`Número de tweets`))

head(Sen_tw)
```

Graficamos los resultados
```{r echo=T}
g <- Sen_tw %>%arrange(-`Número de tweets`) %>% 
  ggplot(aes(x=reorder(Senador,`Número de tweets`),y=`Número de tweets`,
             fill=Género))+geom_bar(stat = "identity")+
    labs(x=NULL,y=NULL,title="Cantidad de tweets por senador y género")+
    scale_fill_viridis_d()+
  theme(panel.background = element_rect(fill = "white"),axis.text.y = element_text(size=7))+
    coord_flip()

p <- Sen_tw %>%arrange(-`Número de tweets`) %>% 
  ggplot(aes(x=reorder(Senador,`Número de tweets`),y=`Número de tweets`,
             fill=Partido))+geom_bar(stat = "identity")+
    labs(x=NULL,y=NULL,title="Cantidad de tweets por senador e interbloque")+
    scale_fill_viridis_d()+
  theme(panel.background = element_rect(fill = "white"),axis.text.y = element_text(size=7))+
    coord_flip()

r <- Sen_tw %>%arrange(-`Número de tweets`) %>% 
  ggplot(aes(x=reorder(Senador,`Número de tweets`),y=`Número de tweets`,
             fill=Región))+geom_bar(stat = "identity")+
    labs(x=NULL,y=NULL,title="Cantidad de tweets por senador y región")+
    scale_fill_viridis_d()+
  theme(panel.background = element_rect(fill = "white"),axis.text.y = element_text(size=7))+
    coord_flip()

ggplotly(g)
ggplotly(p)
ggplotly(r)
```

## Vocabulario en los tweets

Ahora vamos a intentar observar la cantidad de palabras distintas utilizadas en los tweets de los senadores.

Para eso tenemos que tokenizar todos los tweets y agruparlos por senador:
```{r echo=T}
Sen_tok <- Sen %>% mutate(texto_tokenizado = map(.x = Tweet,.f = limpiar_tokenizar)) %>% select(-Tweet) %>% unnest() %>% rename(token = texto_tokenizado)

Sen_tok <- var_sen(Sen_tok)
```

Graficamos:
```{r echo=T}
ggplotly(Sen_tok %>% distinct() %>% 
  ggplot(aes(x = Senador,fill=Partido)) + geom_bar()+coord_flip()+labs(x=NULL,y=NULL)+
    scale_fill_viridis_d()+
    labs(title="Cantidad de palabras utilizadas por tweet",
         subtitle="Diferenciado por interbloque")+
    theme(panel.background = element_rect(fill = "white"),axis.text.y = element_text(size=7)))
```

## Palabras más utilizadas

Ahora queremos revisar qué palabras se utilizaron con mayor frecuencia.

Para eso tendremos que:
- Tokenizar los tweets
- Filtrar las stop words
- Distinguir entre partidos o género según conveniencia

Tomamos la base tokenizada y la filtramos por las stopwords y por algunos caracteres que no se pudieron filtrar con la fucnción de Regex:
```{r echo=T, warning=FALSE}
custom_stop_words <- tm::stopwords("spanish") %>% as.data.frame() %>% rename(token=".")
filtro <- c("<u+","><u+","c>","fb>","c><u+fe","f>","><u+fe","f><u+","c><u+","d><u+")


Sen_tok_tidy <- Sen_tok %>% anti_join(custom_stop_words) %>% filter(!(token %in% filtro))
  
Sen_tok_tidy_x_sen <- Sen_tok_tidy %>% group_by(Senador, token) %>% count(token) %>% group_by(Senador) %>%top_n(10, n) %>% arrange(Senador, desc(n))


Sen_tok_tidy_x_sen <- var_sen(Sen_tok_tidy_x_sen)

head(Sen_tok_tidy_x_sen)
```

Graficamos barras distinguiendo por género y por partido:
```{r echo=T}
Sen_tok_tidy_x_sen %>% group_by(Género, token) %>% count(token) %>% group_by(Género) %>%
                top_n(20, n) %>% arrange(Género, desc(n)) %>%
                ggplot(aes(x = reorder(token,n), y = n, fill = Género)) +
                geom_col() +
                theme_bw() +
                labs(y = "", x = "",title="Palabras utilizadas por género") +
                theme(legend.position = "none") +
                coord_flip()+
                facet_wrap(~Género,scales = "free", drop = TRUE)+
  scale_fill_manual(values = c("dark green","black"))+
  theme_minimal()

Sen_tok_tidy_x_sen %>% group_by(Partido, token) %>% count(token) %>% group_by(Partido) %>%
                top_n(10, n) %>% arrange(Partido, desc(n)) %>%
                ggplot(aes(x = reorder(token,n), y = n, fill = Partido)) +
                geom_col() +
                theme_bw() +
                labs(y = "", x = "",title="Palabras utilizadas por interbloque") +
                theme(legend.position = "none") +
                coord_flip()+
                facet_wrap(~Partido,scales = "free", drop = TRUE)+
  scale_fill_manual(values = c("blue","yellow","black"))+
  theme_minimal()
```

## Workloud
Generamos un workcloud con todos los tweets. Se intentó realizar workcloud diferenciado por interbloque o género en el mismo gráfico, pero la función que había encontrado online no tomaba palabras con tilde.
```{r echo=T}
#Creamos un wordcloud
Sen_tok %>%
  anti_join(custom_stop_words) %>%
  filter(!(token %in% filtro)) %>% 
  count(token, sort=T) %>%
  with(wordcloud(token, n, max.words = 100, color = brewer.pal(8, "Dark2")))
```

# Correlación

Ahora vamos a intentar observar qué palabras se usan más comunmente entre senadores de diferentes interbloques y de distinto género:

## Correlación entre partidos

```{r}

tweets_spread <- Sen_tok_tidy %>% group_by(Partido, token) %>% count(token) %>%
                 spread(key = Partido, value = n, fill = NA, drop = TRUE)

tweets_spread <- tweets_spread %>% select(token,FdT,JxC)

ggplot(tweets_spread, aes(FdT, JxC)) +
      geom_jitter(alpha = 0.1, size = 2.5, width = 0.25, height = 0.25) +
      geom_text(aes(label = token), check_overlap = TRUE, vjust = 1.5) +
      scale_x_log10(labels = percent_format()) +
      scale_y_log10(labels = percent_format()) +
      geom_abline(color = "red") +
      theme_bw()+ labs(title="Palabras usadas por senadores",subtitle="Frente de Todos y Juntos por el Cambio")+
      theme(axis.text.x = element_blank(),
            axis.text.y = element_blank())
```

## Correlación entre géneros

```{r}
tweets_spread_g <- Sen_tok_tidy %>% group_by(Género, token) %>% count(token) %>%
                 spread(key = Género, value = n, fill = NA, drop = TRUE)

ggplot(tweets_spread_g, aes(Mujer,Hombre)) +
      geom_jitter(alpha = 0.1, size = 2.5, width = 0.25, height = 0.25) +
      geom_text(aes(label = token), check_overlap = TRUE, vjust = 1.5) +
      scale_x_log10(labels = percent_format()) +
      scale_y_log10(labels = percent_format()) +
      geom_abline(color = "red") +
      labs(title="Palabras usadas por senadores",subtitle="Mujeres y Hombres")+
      theme_bw()
```